【裁判字號】    89,訴,1290
【裁判日期】    901018
【裁判案由】    廢棄物清理法
【裁判全文】
臺灣臺南地方法院刑事判決                        八十九年度訴字第一二九號
    公  訴  人  臺灣台南地方法院檢察署檢察官
    被      告  甲○○
                丙○○
右列被告等因廢棄物清理法案件，經檢察官提起公訴 (八十九年度營偵字第一０三三
號)，本院判決如左：
    主  文
丙○○未依廢棄物清理法規定領有廢棄物處理許可證，從事廢棄物處理，處有期徒刑
壹年肆月，緩刑參年。
甲○○未依主管機關許可，提供土地回填、堆置廢棄物，處有期徒刑壹年貳月。緩刑
參年。
    事  實
一、丙○○原從事駕駛挖土機拆除建築物等工作，於民國八十九年六月間，以每日新
    台幣（下同）五千五百元（公訴意旨誤為三千至四千元）之對價，受僱將位於台
    南縣東山鄉東中村之台糖股份有限公司（以下簡稱台糖公司）東山原料所，拆除
    後所剩餘之泥、土、沙、石、磚瓦及混凝土塊等物，運至台南縣東山鄉大坑垃圾
    衛生掩埋場處掩埋。嗣於八十九年七月二十五日，丙○○駕車載運前開建築廢棄
    物行經甲○○所有之台南縣白河鎮糞箕湖一五六之六地號土地時，見甲○○所有
    之前開土地，因鄰近急水溪，經河水沖刷後，地基已有淘空現象，欲幫助甲○○
    保護前開土地，竟未依廢棄物清理法向主管機關申請核發廢棄物處理許可證，即
    行詢問甲○○是否可將其載運之建築廢棄物，傾倒於前開土地上，以保護前開土
    地地基。甲○○明知未經主管機關許可，不得提供土地回填、堆置廢棄物，但因
    其所有之前開土地為水沖刷嚴重，亟欲保護其所有之前開土地及其上房屋，竟於
    未經主管機關許可情形下，竟仍同意丙○○於該地傾倒前開廢棄物。丙○○遂於
    翌日即八十九年七月二十六日上午十時二十分許，開車載運前開原料所拆除後之
    泥、土、沙、石、磚瓦及混凝土塊等廢棄物至甲○○所有之前揭土地，正欲傾倒
    時，因民眾見狀檢舉，為台南縣環保局會同警方當場查獲。
二、案經台南縣警察局白河分局報告台灣台南地方法院檢察署檢察官偵查起訴。
    理  由
一、訊據被告甲○○於偵審中固均坦承曾同意被告丙○○於該地傾倒前開廢棄物，惟
    矢口否認涉有違反廢棄物清理法罪行，辯稱：伊係欲保護為水沖刷之土地地基，
    且第五河川局職員戊○○曾告知，可於前開土地放置磚頭等不易流失之物，不知
    此舉違法；當日伊知悉需經核准始得傾倒廢棄物後，旋阻止被告丙○○傾倒廢棄
    物，且被告丙○○尚未傾倒廢棄物，即為環保局查獲，實際上並無廢棄物傾倒於
    其所有之前揭土地，伊應無違反廢棄物清理法之可言云云。經查：(1)右揭犯罪事
    實業據被告丙○○於偵審中自承不諱，並有現場照片四紙在卷可稽，被告丙○○
    自白與事實相符，堪以採信。(2)被告甲○○所有之前揭土地為鄰近河川河水沖刷
    等情，業據被告甲○○於偵審中迭次陳稱，核與證人即任職於當地派出所警員乙○○於本院調查時結證證述相符，是被告甲○○此部分陳稱與事實相符，堪以採
    信。惟被告甲○○所有之前揭土地縱有因河水沖刷，地基流失等現象，被告甲○○亦應循合法管道申請興建堤防等方式以避水禍，自不得以提供土地供人傾倒建
    築廢棄物之違法方式，欲保全其所有之前開土地，尚難僅以其土地確有遭水沖刷
    情形，即認其可未依法定程序，而供人堆置建築廢棄物。又證人戊○○於本院調
    查時，亦結證證稱並未告知被告甲○○得以磚塊等物阻擋河水沖刷等語（參見本
    院八十九年十二月二十八日訊問筆錄），是被告甲○○辯稱係因證人戊○○告知
    可以磚塊等物阻擋河水沖刷，伊始行同意被告丙○○傾倒前開建築廢棄物，並無
    違反廢棄物清理法之意云云，即無可採。(3)證人即台南縣環保局廢棄物管理課稽
    查員丁○○於本院調查時結證證稱：當日看到被告丙○○政要開車進去到廢棄物
    ，我們就阻止他。」（參見本院九十年五月八日訊問筆錄）核與被告丙○○於偵
    查中自承：「如果那天環保局人員沒來，我會將磚塊倒下。」等語相符（參見偵
    卷第二十一頁），依此，堪認被告丙○○係因台南縣環保局人員阻止，始未將車
    上所載廢棄物傾倒於前揭土地上，被告甲○○辯稱伊詢問環保局人員後，旋阻止
    被告丙○○傾倒廢棄物，伊並無違反廢棄物清理法之故意云云，顯與事實不符，
    當無可採。(4)按廢棄物清理法第二十二條第二項第三款之構成要件係規定：「未
    經主管機關許可，提供土地回填、堆置廢棄物者。」，其構成要件行為應係行為
    人「提供土地供人回填、推置廢棄物」，是以若土地所有人或使用人業同意將土
    地供人傾倒廢棄物，且已將土地交付予欲傾倒廢棄物之人，使其得以傾倒廢棄物
    之際，其犯行即已成立，並不以該欲傾倒廢棄物之人，確已於該土地上傾倒廢棄
    物為必要。查本件被告丙○○於當日業已駕駛小貨車載運廢棄物至被告甲○○所
    提供之前揭土地上等情，業據被告丙○○於偵審中供承在卷，並有現場照片四張
    在卷可稽，復考量被告丙○○前開供稱若無環保局人員阻止，其將傾倒廢棄物於
    該處等語（參見前開訊問筆錄），是被告甲○○既已同意被告丙○○傾倒廢棄物
    ，且被告丙○○亦已進入前揭土地欲傾倒廢棄物，堪認被告甲○○前揭提供土地
    供人傾倒廢棄物之犯行業已成立，被告甲○○辯稱當日尚未傾倒廢棄物，其罪行
    尚未成立云云，當無可採。被告甲○○所辯，均無可採，被告丙○○、甲○○犯
    行明確，均應依法論科。
二、按依內政部訂頒之「營建剩餘土石方處理方案」，營建剩餘土石方之種類包含建
    築工程、公共工程及建築物拆除工程施工所產生之剩餘泥、土、砂、石、磚、瓦
    、混凝土塊。另依據行政院八十六年十二月三十一日，以台八六內營字第五二一
    ０號函示，明確認定剩餘土石方、磚瓦、混凝土塊為有用資源，非屬廢棄物範圍
    ，其主管機關為主管機關為內政部營建署，如依「營建剩餘土石方處理方案」規
    定合法處理者，均不以廢棄物認定。惟如未依該方案規定辦理而隨意棄置，致污
    染環境者，仍為違反「廢棄物清理法」之行為，行政院環境保護署（以下簡稱環
    保署）於九十年六月八日曾以九０環署廢字第００三四二六二號函示在案，查被
    告丙○○於前揭時地，受僱並依照內政部頒佈之營建剩餘土石處理方案之處理方
    式，經台南縣東山鄉公所之核准，將位於台南縣東山鄉之台糖原料所拆除後之剩
    餘土石，運往東山鄉大坑垃圾衛生掩埋場處，是被告丙○○此部分載運剩餘土石
    之行為，自非廢棄物清理法所欲規範之行為。惟被告丙○○於前揭時地，於未經
    許可之情形下，擅自改變其所載運剩餘土石之處理方式，將之運至被告甲○○所
    有之前揭土地欲行傾倒，是參照前開函示說明，被告丙○○既已違反前開營建剩
    餘土石處理方案之規定而為載運、傾倒土石，是其前揭行為自有廢棄物清理法第
    二十二條第四款規定之適用，故核被告丙○○所為係犯廢棄物清理法第二十二條
    第二項第四款前段之罪，被告甲○○係犯廢棄物清理法第二十二條第二項第三款
    之罪。爰審酌被告丙○○所處理廢棄物之種類及對環境所可能造成危害之大小、
    犯罪動機係欲幫助他人保護土地、犯罪後坦承不諱之態度；被告甲○○係因其所
    有之前揭土地為水沖刷，為圖減省費用而為此犯行、對環境造成之影響、犯罪後
    坦承部分犯行之態度等一切情狀，各量處如主文所示之刑，以示懲儆。末查被告
    丙○○、甲○○前均未曾受有期徒刑以上刑之宣告，有卷附台灣高等法院被告全
    國前案記錄表二紙可按，經此起訴審判，當均知所警惕，信均無再犯之虞，本院
    認所宣告之刑以暫不執行為適當，併分別諭知被告丙○○、甲○○二人均緩刑三
    年，以啟自新。
二、另公訴意旨雖認被告甲○○係自不詳時間起，至八十九年七月二十五日間，陸續
    於前揭土地上傾倒廢棄物，因認被告甲○○就此部分亦涉有廢棄物清理法第二十
    二條第二項第三款之罪等語。惟按犯罪事實，應依證據認定之，無證據不得推定
    其犯罪事實，刑事訴訟法第一百五十四條定有明文。另按廢棄物清理法於八十八
    年七月十四日經修正公布第二十二條後，始有刑責之訂定，是行為人縱於八十八
    年七月十四日之前亦有提供土地供人傾倒廢棄物犯行，亦難以修正後之廢棄物清
    理法第二十二條第二項第三款之刑責相繩。訊據被告甲○○於本院調查時供承其
    僅曾於八十八年二月間曾於前揭土地上供人堆置廢棄物一次後，至本次八十九年
    七月二十六日為警查獲前，並未再次供人堆置廢棄物等語，依此，被告甲○○縱
    確有於八十八年二月間曾提供土地供人傾倒廢棄物犯行，惟此部分犯行，係在廢
    棄物清理法八十八年七月十四日修正之前所為犯行，依照前開說明，就此部分犯
    行自無從科以前開刑責。又訊據被告甲○○於本院調查時，堅詞否認於八十八年
    七月十四日即廢棄物清理法修正公佈施行之日起至八十九年七月二十五日止之期
    間內，曾有提供土地供人傾倒廢棄物之犯行等語，而依本院調查證據所得，亦無
    積極證據足認被告甲○○於此期間曾有公訴意旨所指提供土地供人傾倒廢棄物犯
    行，是應認被告甲○○就此部分犯行尚有不足，惟公訴意旨認此部分與前揭論罪
    科刑部分，為連續犯，具有裁判上一罪關係，爰不另為無罪判決之諭知。
據上論斷，應依刑事訴訟法第二百九十九條第一項前段，廢棄物清理法第二十二條第
二項第三款、第四款，刑法第十一條前段、刑法第七十四條第一款，判決如主文。
本案經檢察官蘇聰榮到庭執行職務。
中      華      民      國    九十      年      十      月     十八     日
                                  臺灣臺南地方法院刑事第五庭
                                      法  官    卓  穎  毓
右正本證明與原本無異。
如不服本判決，應於判決送達後十日內向本院提出上訴狀( 應附繕本 )。
                                      書記官    黃  子  起
中      華      民    國    九十      年      十      月     十九     日
附錄條文：
廢棄物清理法第二十二條第二項第三、四款
  有左列情形之一者，處一年以上五年以下有期徒刑，得併科壹佰萬元以下罰金：
  三、未經主管機關許可，提供土地回填；堆置廢棄物者。
  四、未依第二十條規定領有廢棄物清除、處理許可證或核備文件，從事廢棄物貯存
  、清除、處理，或未依廢棄物清除、處理許可證或核備文件內容貯存、清除、處理
  廢棄物者。


司法院資訊處製作；財團法人民間司法改革基金會備份。
